臺灣臺南地方法院民事裁定  
109年度消債清字第101號
債  務  人  李幸昭  
代  理  人  蘇小津律師(法扶律師)
上列當事人聲請消費者債務清理事件，本院裁定如下：
    主  文
債務人李幸昭自中華民國109年12月3日下午5時起開始清算程序
。
命司法事務官進行本件清算程序。
    理  由
一、法院裁定開始更生程序後，發現已申報無擔保及無優先權之
    本金及利息債權總額逾新臺幣（下同）1,200萬元時，因除
    有消費者債務清理條例第12條第1項所定可不繼續進行債務
    清理程序之情形外，縱令債務人提出更生方案，且該更生方
    案經債權人會議或書面決議可決，法院依前開條例第63條第
    1項第5款規定，仍應以裁定不認可更生方案；且法院依前開
    條例第64條第2項第2款規定，並不得為同條第1項之認可，
    為免程序之浪費及費用之增加，自無待債務人提出之更生方
    案經債權人會議或書面決議可決後，再以裁定不認可更生方
    案之必要。
二、更生方案未經債權人會議或書面決議可決，且無前開條例第
    12條、第64條規定情形時，法院應以裁定開始清算程序；法
    院為前述裁定前，應使債權人、債務人有陳述意見之機會；
    前述裁定得為抗告，並於裁定確定時，始得進行清算程序，
    此參諸前開條例第61條第1項、第2項、第3項規定自明。揆
    其立法理由，乃因更生方案未經債權人會議或書面決議可決
    ，且無前開條例第12條、第64條規定情形時，更生程序已不
    能繼續，為清理債務人之債務，應由法院以裁定開始清算程
    序；並為保障債權人、債務人雙方選擇是否進行清算程序之
    權利，明定法院裁定開始清算程序前，應使債權人、債務人
    有陳述意見之機會；復為使爭執其有前開條例第12條、第64
    條所定情形，不應受法院開始清算程序裁定之債務人，有救
    濟途徑，因而明定其救濟途徑（前開條例第61條民國96年7
    月11日立法理由、101年1月4日修正理由參照）。法院裁定
    開始更生程序後，發現已申報無擔保及無優先權之本金及利
    息債權總額逾1,200萬元，且無前開條例第12條規定情形時
    ，更生程序已不能繼續，為清理債務人之債務，亦應由法院
    以裁定開始清算程序，且亦有保障債權人與債務人雙方選擇
    是否進行清算程序之權利，及使爭執其有前開條例第12條所
    定情形，不應受法院開始清算程序裁定之債務人，有救濟途
    徑之必要；與債務人提出之更生方案未經債權人會議或書面
    決議可決，且無前開條例第12條、第64條規定情形時，並無
    二致，法律本應同予規範，基於平等原則，自應類推適用同
    條例第61條第1項、第2項及第3項之規定，藉以彌補上開法
    律漏洞。
三、本件債務人聲請更生，雖經本院於109年7月31日以109年度
    消債更字第161號民事裁定諭知聲請人自109年7月31日下午5
    時起，開始更生程序，並命司法事務官進行更生程序，惟因
    已申報無擔保及無優先權之本金及利息債權總額共計14,746
    ,350元，已逾1,200萬元，此有本院109年度司執消債更字第
    205號卷宗所附債權表可稽；而本件又無上開條例第12條所
    定之已申報無擔保及無優先權債權人全體同意債務人撤回更
    生聲請之情形，揆諸前揭說明，本院自應以裁定開始清算程
    序，爰裁定如主文第1項所示。
四、法院開始更生或清算程序後，得命司法事務官進行更生或清
    算程序，上開條例第16條第1項前段定有明文。本院審酌債
    務人有固定收入可充清算財團，應尚有清算實益，爰依前開
    規定，命司法事務官進行本件清算程序，併裁定如主文第2
    項所示。
中　　華　　民　　國 　109 　　年　　12　　月　　3　　日
              民事消債法庭  法  官　施介元
得抗告
中　　華　　民　　國　 109   　年　　12    月    3    日
                            書記官  黃浤秝